【裁判字號】    97,易,3896
【裁判日期】    980224
【裁判案由】    詐欺
【裁判全文】
臺灣臺中地方法院刑事判決              97年度易字第3896號
公  訴  人  臺灣臺中地方法院檢察署檢察官
被      告  丙○○
                    國民
上列被告因詐欺案件，經檢察官提起公訴（臺灣臺中地方法院檢
察署九十七年度偵字第一八五○四號），及移送併辦（臺灣臺中
地方法院檢察署九十七年度偵字第二四六五六號），被告於準備
程序中就被訴事實為有罪之陳述，受命法官於聽取當事人之意見
後，本院合議庭裁定改由受命法官獨任以簡式審判程序審理，判
決如下：
    主    文
丙○○幫助意圖為自己不法之所有，以詐術使人將本人之物交付
，處有期徒刑肆月，如易科罰金，以新台幣壹仟元折算壹日。
    犯罪事實
一、丙○○能預見提供自己金融帳戶予他人使用，足供幫助他人
    從事詐欺不法之犯行，竟不違背其本意，仍基於幫助詐欺之
    犯意，於民國九十七年四月中旬，在臺中市○○路麥當勞前
    交付華南商業銀行北臺中分行帳號00000000000
    0號帳戶（下稱華南商銀帳戶）及第一商業銀行東勢分行帳
    號00000000000號帳戶（下稱第一商銀帳戶）之
    存摺及金融卡予不詳姓名年籍之成年男子並告知提款密碼。
    嗣與該不詳姓名年籍之成年男子具有犯意聯絡之集團成員，
    於：
（一）九十七年四月二十日二十時許，撥打電話予乙○○，佯稱
      ：伊為博客來購物中心之服務人員，因其先前匯款設定錯
      誤，需辦理更正云云，致乙○○陷於錯誤，於同日二十時
      三十五分許，分別匯款新台幣（下同）二萬九千九百八十
      九元、八萬一千元（分別為七萬七千元、三千元、一千元
      ，共三筆），至丙○○之上開華南商銀、第一商銀帳戶內
      ，總計十一萬九百八十九元。
（二）九十七年四月二十日二十二時二十分，打電話予甲○○佯
      稱係郵局行員，並表示甲○○在網路上購物所為之交易錯
      誤，要求甲○○操作提款機以獲退款，使甲○○陷於錯誤
      ，而於同日二十三時十五分許，依指示操作提款機，致自
      己帳戶內之存款二萬九千九百八十二元匯入丙○○之上開
      華南商銀帳戶。嗣甲○○匯款後察覺有異，始報警循線查
      知上情。
二、案經甲○○訴由臺北縣政府警察局淡水分局報由臺灣士林地
    方法院檢察署呈請臺灣高等法院檢察署移轉臺灣臺中地方法
    院檢察署檢察官偵查起訴，及乙○○訴由高雄市政府警察局
    左營分局報告臺灣高雄地方法院檢察署呈請臺灣高等法院檢
    察署檢察長移轉臺灣臺中地方法院檢察署偵查後移送併辦。
    理    由
一、訊據被告丙○○於本院審理時對於上揭犯罪事實坦承不諱，
    且查上揭事實，業據被害人甲○○、乙○○於警詢中指訴綦
    詳，復有丙○○於華南商銀之開戶資料及交易明細表、轉帳
    明細表、匯款執據、華南商銀北臺中分行九十七年六月十九
    日華北中存字第○九七○○一九三號函暨檢附之歷史交易清
    單、第一商銀東勢分行九十七年六月十九日一東勢字第○○
    一七○號函暨檢附之歷史交易清單、第一商銀東勢分行九十
    七年十月三十一日一東勢字第○○二七四號函暨檢附之歷史
    交易清單等在卷可證。
二、又金融帳戶存摺、提款卡、密碼資料及印鑑章等物，事關存
    戶個人財產權益之保障，除非本人或與本人關係親密者，一
    般人均有妥為保管防阻他人任意使用之認識，難認有自由流
    通之理由，縱使在特殊情況下，偶有交付他人使用之需，亦
    必深入瞭解用途後，再行提供使用，方符常情。另參酌銀行
    帳戶可供款項之存匯、提領，一般人均可輕易申請開設，並
    無任何資格條件之限制，苟有使用金融存款帳戶之正當用途
    ，自以使用其本人或可信賴之親友申請之帳戶，最為便利安
    全，始可避免帳戶名義人反悔或心存歹念，利用通知掛失止
    付、變更存戶印鑑圖章或換摺之方式，將帳戶內之款項領走
    一空，反致使用帳戶人蒙受損失，苟非為犯罪等不法目的或
    為掩飾自己真實身分，並藉以逃避查緝，依常情並無捨棄自
    己申設帳戶而迂迴向無相當信賴關係之人取得帳戶使用之理
    。是若帳戶存摺、提款卡及提款密碼落入不明人士手中，極
    易被利用為與財產有關之犯罪工具，此為吾人一般生活認識
    所易於體察之常識。如有人不自己申請開立帳戶而請求他人
    提供帳戶存摺、提款卡及提款密碼等物，客觀上應可預見其
    目的在供作不法所取得金錢之存入後再行領出使用，以避免
    身分曝光，防止追查，此亦為一般人本於一般之認知能力均
    甚易領會。且近年來以各類不實電話內容而詐欺取財之犯罪
    類型層出不窮，該等犯罪，多數均係利用他人帳戶作為詐欺
    所得財物之出入帳戶，業經媒體廣為披載。是依一般人通常
    之知識、智能及經驗，均已詳知向陌生人購買、承租或以其
    他方法取得帳戶者，多係欲藉該帳戶取得不法犯罪所得，且
    隱匿帳戶內資金之實際取得人之身分，以逃避追查，則被告
    既係成年且有智識之人，對此亦應知之甚詳，自難諉稱不知
    。故被告對於交付上開金融機構存款帳戶之存摺、金融卡、
    密碼資料予該年籍不詳之成年男子，將可能被用來作為詐欺
    取財等非法用途上，應有所預見，且不違背其本意。是以，
    被告猶仍提供其所有上開帳戶予該年籍不詳之成年男子使用
    ，當堪認被告亦有容任該年籍不詳之成年男子所屬詐騙集團
    成員將被告所有上開帳戶作為詐欺取財之匯款指定帳戶使用
    。準此，被告顯有幫助詐欺取財之不確定故意存在，允無疑
    義。綜上所述，本件事證明確，被告犯行堪以認定。
三、按刑法上之幫助犯，係指以幫助之意思，對於正犯資以助力
    ，而未參與實施犯罪之行為者而言（最高法院四十九年臺上
    字第七七號判例參照）。是行為人主觀上若係以幫助他人犯
    罪之意思，而在客觀上從事構成要件以外之行為，應論以幫
    助犯。被告基於幫助他人詐欺取財之意思，提供金融機構存
    款帳戶之存摺、提款卡（含密碼資料）交予犯罪集團使用，
    供作匯款專戶，以取得詐騙被害人交付之款項之行為，係就
    他人之犯罪加以助力，而參與犯罪構成要件以外之行為，為
    幫助犯。核被告所為，係犯刑法第三百三十九條第一項、第
    三十條第一項之幫助詐欺取財罪，且被告為幫助犯，依刑法
    第三十條第二項規定，按正犯之刑減輕之。被害人乙○○被
    害部分雖未經檢察官起訴，但與已起訴之被害人甲○○被害
    部分有想像競合之裁判上一罪關係，且經檢官移送併辦，本
    院自得併予審理。被告提供上開二帳戶給犯罪集團使用，並
    接續致被害人甲○○、乙○○受害，係一行為而觸犯數罪名
    ，為想像競合犯，應依刑法第五十五條之規定，從一情節較
    重者即被害人乙○○受詐騙之幫助詐欺取財犯行處斷。爰審
    酌被告並無前科，一次交付二個帳戶資料，造成被害人甲○○、乙○○分別受損二萬九千九百八十二元以及十一萬九百
    八十九元之損害，及其犯罪之動機、目的、手段，但犯後坦
    承犯行，態度良好等一切情狀，量處如主文所示之刑，並諭
    知易科罰金之折算標準。
據上論斷，應依刑事訴訟法第二百七十三條之一第一項、第二百
九十九條第一項前段，刑法第三百三十九條第一項、第三十條第
一項、第二項、第五十五條、第四十一條第一項前段，刑法施行
法第一條之一第一項、第二項，判決如主文。
本案經檢察官丁○○到庭執行職務。
中    華    民    國    98    年    2    月    24    日
                  刑事第十一庭    法  官  周玉蘭
以上正本證明與原本無異。
如不服本判決應於收受判決後10日內向本院提出上訴書狀，並應
敘述具體理由。其未敘述上訴理由者，應於上訴期間屆滿後20日
內向本院補提理由書（均須按他造當事人之人數附繕本）「切勿
逕送上級法院」。
告訴人或被害人對於判決如有不服具備理由請求檢察官上訴者，
其上訴期間之計算係以檢察官收受判決正本之日期為準。
中    華    民    國    98    年    2    月    24    日
                                  書記官  黃泰能
附錄論罪科刑法條
中華民國刑法第339條第1項：
意圖為自己或第三人不法之所有，以詐術使人將本人或第三人之
物交付者，處5年以下有期徒刑、拘役或科或併科1千元以下罰金
。


司法院資訊處製作；財團法人民間司法改革基金會備份。
